臺灣高等法院臺中分院刑事判決　　　　　　　　　九十一年度上訴字第一二三號
　　上　訴　人
　　即　被　告　丙○○
　　指定辯護人　本院公設辯護人　甲○○
右上訴人因違反槍砲彈藥刀械管制條例案件，不服臺灣苗栗地方法院九十一年度訴字
第一一八號中華民國九十一年四月三十日第一審判決（起訴案號：臺灣苗栗地方法院
檢察署九十年度偵字第五四六四號），提起上訴，本院判決如左：
    主      文
原判決撤銷。
丙○○未經許可，寄藏彈藥，處有期徒刑伍年，併科罰金新台幣拾萬元，罰金如易服
勞役以新台幣玖佰元（即銀元參佰元）折算壹日。
    事      實
一、丙○○明知未經主管機關許可，不得寄藏彈藥，竟於民國（下同）九十年十二月
    三日晚間，其友人邱欽祥（現役軍人，另由軍法機關偵辦）持乙枚軍用雙響震撼
    手榴彈至其所承租位於苗栗縣南庄鄉員林村小南埔十九號居住處玩賞後，丙○○
    竟允受託代為保管，予以收受後將該枚軍用雙響震撼手榴彈藏置在其上開租住處
    之牆角地上，迨至同年十二月六日下午二時三十分許，始為查緝通緝犯之員警當
    場查獲，並扣得上開軍用雙響震撼手榴彈一枚（扣於苗栗縣警察局）。
二、案經苗栗縣警察局移送臺灣苗栗地方法院檢察署檢察官偵查起訴。
    理      由
一、訊據上訴人即被告（以下簡稱為被告）丙○○坦承其明知未經主管機關許可不得
    寄藏彈藥，及於前開時間有為警在其上開租住處之牆角地上查扣上開軍用雙響震
    撼手榴彈一枚等事實不諱，惟矢口否認有未經許可寄藏彈藥之犯行，辯稱：上開
    軍用雙響震撼手榴彈係邱欽祥於九十年十二月三日晚間至伊上開租住處時帶來的
    ，嗣邱欽祥離開時未帶走，伊始將該枚軍用雙響震撼手榴彈放置在該處之牆角地
    上，伊並無持有之意思云云。惟查右開犯罪事實業據證人邱欽祥於警訊時證稱：
    「我上次放假去他（指被告）家玩，把手榴彈拿出來給他看，結果他說要，我說
    不行，但因為我又要收假，時間急促，所以才把手榴彈暫時交給他保管」、「我
    是當面親手拿給丙○○，他也和我說借我玩，等我收假時在還我」各等語（見偵
    查卷第三十頁至第三十一頁）及於原審審理時到庭結證稱：「我去被告家時，當
時我將上開軍用雙響震撼手榴彈擺在桌上，他（指被告）有問我，我就說是軍中
    帶出來的，有說到稍微有一點殺傷力」等語（見原審卷第三十五頁），而證人邱
    欽祥與被告並無任何仇恨及糾紛，亦據證人邱欽祥陳明在卷（見偵查卷第二十九
    頁反面），情衡證人邱欽祥應無故意誣陷之理，是證人邱欽祥之上開證詞，應可
    採信。此外復有扣案之上開軍用雙響震撼手榴彈一枚（扣於苗栗縣警察局）及卷
    附之照片一張（見偵查卷第十二頁）等足稽，而該軍用雙響震撼手榴彈經送請內
    政部警政署刑事警察局鑑定結果認送驗證物軍用雙響震撼手榴彈壹枚，係聯勤第
    二０四廠製造之制式雙響震撼手榴彈，批號：Ｃ２Ｂ－－１  －０８，彈長
　　約為１２０ｍｍ，直徑約為ｍｍ，彈重２５８公克，使用國造二式引信（ＣＴ
    ２），內裝閃光劑鎂粉、過氯酸鉀及炭粉等約公克。上彈體與下彈體間以黑色
    火藥為延期藥，鐵質外殼有四圈小圓洞為爆炸洩壓孔。經以Ｘ光透視，顯示該手
    榴彈彈體內引信結構及裝藥完整，為原廠製品。引爆後，產生兩次１２０分貝以
    上之震撼音響及１５０萬燭光以上之閃光，間隔時間為０．５秒，可以使人暫時
    失明及失聰，雖非殺傷性之鎮暴武器，但在最具威力的適當距離，其爆炸時的爆
    震波及閃光劑燃燒產生的高溫強光，仍會對人體造成傷害，認具殺傷力等情，有
    該局鑑驗通知書一份在卷可按（見偵查卷第四十二頁）。次查被告於收受上開軍
    用雙響震撼手榴彈後將之放置在其上開租住處之牆角，亦據被告直承在卷（見本
    院卷第四十頁），並有承辦警員賴仕平所繪製之現場圖一份附卷可按（見偵查卷
    第十三頁），苟被告並無受託寄藏而收受之犯意，其豈會將該軍用雙響震撼手榴
    彈放置在該牆角，而未送警處理？第查被告於收受之前，證人邱欽祥曾告知該軍
    用雙響震撼手榴彈「是軍中帶出來的，稍微有一點殺傷力」，亦如前述，足見被
    告應知該軍用雙響震撼手榴彈具有殺傷力，被告另辯稱其並不知該軍用雙響震撼
    手榴彈係真品或假品云云，並不足取。至證人邱欽祥雖自偵查時起改稱上開軍用
    雙響震撼手榴彈係被告至其住處時擅自取走等語，與其於警訊時所供「係在被告
    上開租住處交給被告保管」等語，並不相符，但查案重初供，且被告亦始終供稱
    係證人邱欽祥帶至其上開租住處等情以觀，應以證人邱欽祥於警訊時所供，較為
    可採。綜上所述，足證被告上開所辯，顯係飾卸之詞，不足採信，是罪證明確，
    其犯行堪以認定。又被告於本院審理時雖當庭及具狀請求傳訊證人邱欽祥，但查
    證人邱欽祥已分別於警訊、偵查及原審到庭陳述明確，核無再傳訊之必要，併此
    敘明。
二、查具有殺傷力或破壞性之各類炸彈、爆裂物均屬槍砲彈藥刀械管制條例所稱之彈
    藥，槍砲彈藥刀械管制條例第四條第一項二款定有明文。本件被告受託代為保管
    上開具有殺傷力之軍用雙響震撼手榴彈，核其所為係違反槍砲彈藥刀械管制條例
    第七項第四項之未經許可寄藏彈藥罪。至其保管本身所為之持有彈藥行為，係寄
    藏彈藥之當然結果，已為寄藏之高度行為吸收，不另論罪。公訴人認被告係成立
    持有彈藥罪及寄藏彈藥罪，二罪間為想像競合犯，尚有誤會。原審予以論罪科刑
    ，固非無見，惟查證人邱欽祥係將上開軍用雙響震撼手榴彈交予被告保管（已據
    證人邱欽祥於警訊時陳明在卷），且被告於收受後將之放置在其上開租住處之牆
    角，顯係寄藏彈藥之行為，原判決認係持有爆裂物，容有違誤。被告上訴意旨仍
    執前詞否認犯罪，雖無理由，但原判決既有上述可議之處，應由本院將原判決予
    以撤銷改判。爰酌被告犯罪之動機、目的、手段、所生危害及犯罪後之態度等一
    切情狀，量處被告如主文第二項所示之刑，並就罰金部分諭知易服勞役之折算標
    準，以示懲儆。至扣案之上開軍用雙響震撼手榴彈爆裂物乙枚，固係違禁物，惟
    於鑑定時，業經引爆，有上開鑑驗通知書足按，已非違禁物，故不予宣告沒收，
    亦附此說明。
三、據上論結，應依刑事訴訟法第三百六十九條第一項前段、第三百六十四條、第二
    百九十九條第一項前段、槍砲彈藥刀械管制條例第七條第四項，刑法第十一條前
    段、第四十二條第二項、罰金罰鍰提高標準條例第二條，判決如主文。
本案經檢察官乙○○到庭執行職務。
中      華      民      國　    九十一     年     九      月     十 　　日
                                臺灣高等法院臺中分院刑事第八庭
                                      審判長法  官  羅　得　村
                                      　　　法　官  陳  毓  秀
                                      　　　法　官　劉　榮　服
右正本證明與原本無異。
如不服本判決應於收受送達後十日內向本院提出上訴書狀，其未敘述上訴之理由者並
得於提起上訴後十日內向本院補提理由書（均須按他造當事人之人數附繕本）。
　　　　　　　　　　　　　　　　　　　　　　書記官  陳　俞　豪
中      華      民      國　    九十一     年     九      月    十一　　日
附錄論罪科刑法條：
槍砲彈藥刀械管制條例第七條第四項：
未經許可，持有、寄藏或意圖販賣而陳列第一項所列槍砲、彈藥者，處五年以上有期
徒刑，併科新臺幣一千萬元以下罰金。
                                  　　　　　　　　　　　　　　　　　　　Ｒ
